【裁判字號】    99,抗,1516
【裁判日期】    991230
【裁判案由】    聲請具保停止羈押
【裁判全文】
臺灣高等法院刑事裁定                  99年度抗字第1516號
抗  告  人
即  被  告  陳光著
抗 告 人即
選任辯護人  邢  越律師
上列抗告人等因被告詐欺等案件，聲請具保停止羈押，不服臺灣
臺北地方法院中華民國99年12月08日裁定（99年度聲字第3054號
），提起抗告，本院裁定如下：
    主  文
抗告駁回。
    理  由
一、原裁定意旨略以：
  (一)本件被告陳光著因涉嫌詐欺案件，經本院訊問後，認為被告
    陳光著坦承不諱，且以卷內證人指述、扣案物品顯示，可認
    被告陳光著犯罪嫌疑重大，且(1)被告陳光著有關自己實際處
    理內容分工部分、分得之利潤部分，均與其他共同被告李宗
    龍、許國關、江帝緯、其餘在同一場所工作被告等人存有歧
    異，有在本院以證人身份再行詰問之必要，共犯間尚有行為
    模式待釐清，有與共犯串證之虞；(2)本件係以集團模式設立
    機房後即可進行詐欺，無須特殊相關技術，而本件車手、金
    錢流向部分尚未經破獲，僅需再為電腦連線，即可隨時、隨
    地重新進行犯罪，而以本件於一個月內即進行50件經起訴之
    犯罪事實相佐，有事實可認有反覆實施之虞。故依刑事訴訟
    法第101 條第1 項第2 款、第101 條第1 項第7 款規定執行
    羈押並禁止接見，而於99年10月15日延長羈押後，於99年11
    月15 日 因案件相關證人業已詰問完畢、並審理終結，已無
    串證、湮滅證據之虞，故當庭解除禁見迄今。
  (二)被告陳光著等因涉嫌詐欺取財案件，業經被告坦承不諱，且
    有證人即共同被告證述，再有被害人之指訴、扣案之文件在
    卷可稽，是被告所涉犯刑法第339條第1項之罪犯罪嫌疑重大
    。雖本件業已詰問相關證人完畢、並為審理終結，已無串證
    、串供、湮滅證據之虞，惟因本件係以集團模式設立機房後
    即可進行詐欺，無須特殊相關技術，而本件車手、金錢流向
    部分尚未經破獲，僅需再為電腦連線，即可隨時、隨地重新
    進行犯罪，而以本件於一個月內即進行50件經起訴之犯罪事
    實相佐，而參被告陳光著參與之詐欺行為，屬詐欺主謀，有
    事實可認有反覆實施之虞。
  (三)至辯護人所認：車手已經查獲，其餘被告已經判決等待執行
    ，不可能再犯云云，惟被告陳光著相關配合之車手究竟何人
    ，被告陳光著至審理終結仍不透露介紹車手之來源、配合車
    手之「真實姓名」，而已經查獲之「車手」「江永吉」亦無
    同一案件經分案認被告陳光著參與其中，實難認被告陳光著
    配合車手究竟遭查獲與否，迄今不明，以被告陳光著不願配
    合以斷詐欺之態度，亦難認被告陳光著解除羈押後即不再反
    覆為之。而除車手外其餘相配合之詐欺共犯，均係以一般介
    紹方式即可進行詐欺，不需為任何特殊訓練，實難認被告陳
    光著無再另尋之可能。故辯護人所舉不可能再犯云云，難為
    採認。
  (四)故被告陳光著有羈押之原因且有必要，是被告陳光著原羈押
    之原因依然存在，不能因具保而使之消滅。且以被告於本院
    偵查中、本院就訊供承情節，若非遭羈押，實無終止犯罪之
    意思，衡量比例原則，本件被告已具刑事訴訟法第101 條之
    1 第1 項第7 款所定之情形，是被告原羈押之原因依然存在
    ，不能因具保而使之消滅。是聲請人聲請具保停止羈押，不
    能准許，應予駁回等語。
二、抗告意旨略以：
  (一)本案用以詐騙大陸被害人之平台所有軟硬體設備，均已被扣
    押在案，而被告業經原審法院判處應執行有期徒刑16年、拘
    役 120日，當絕不敢於具保後再購買相關設備為反覆實施之
    情事；再同案之30名被告均經原審分別判刑，目前或已上訴
    中，或不再上訴等候執行，亦無法與被告再行實行詐騙行為
    ，原裁定認被告有事實足認有反覆實施之虞，理由顯非適當
    。
  (二)被告於99年6 月15日於警詢時已供承大陸人頭帳戶、領款車
    手、將犯罪所得匯回臺灣之管道是台中之「阿東」及板橋之
    「小冬」，但沒有辦法記得聯繫方式，因為聯繫方式常更換
    等語；復於99年6月18日警詢時陳稱伊於帳號fgq234之skype
    即時通訊上存有小冬、阿東之電話，其中上面小東00000000
    00、阿東0000000000，就是之前所稱在台中地區幫伊處理車
    手及匯兌事務之人…，伊上次筆錄稱阿東，其實正確綽號應
    該叫小東等情，已配合警方將車手坦承供述，但真實姓名伊
    無法知情，故原裁定認被告至審理終結仍不願透露介紹車手
    之來源，不願配合以斷詐欺之態度等情，與卷證資料不符。
    又關於車手「江永吉」就否為被告所供之「阿東」、究與被
    告所涉詐欺案件有無關係，原審應依職權詳查，原裁定逕認
    配合車手遭查獲與否迄今不明，顯屬率斷，亦有不當。綜上
    ，被告既經原審判處應執行有期徒刑16年在案，正待上訴而
    未確定，應無反覆實施之虞，故請撤銷原裁定，以維被告權
    益云云。
三、按法院為羈押之裁定時，其本質上係屬為保全被告使刑事訴
    訟程序得以順利進行，或為保全證據，或為擔保嗣後刑之執
    行程序，或為防止被告反覆施行同一犯罪，而對被告實施剝
    奪其人身自由之強制處分，法院僅須在外觀上審查被告犯罪
    嫌疑是否重大，及有無賴此保全偵、審程序進行或執行而為
    此強制處分之必要，關於羈押原因之判斷，尚不適用訴訟上
    之嚴格證明原則，只需檢察官提出之證據在形式上足以證明
    被告犯罪嫌疑為已足。又刑事訴訟法第101條之1所定之預防
    性羈押，係因考慮該條所列各款犯罪，一般而言，對於他人
    生命、身體、財產有重大之侵害，對社會治安破壞甚鉅，而
    其犯罪性質，從實證之經驗而言，犯罪行為人大多有一而再
    、再而三反覆為之的傾向，故為避免此種犯罪型態之犯罪行
    為人，在同一社會環境條件下，再次興起犯罪之意念而再為
    同一之犯罪，因此透過拘束其身體自由之方式，避免其再犯
    ，是法院依該條規定決定是否應予羈押時，並不須有積極證
    據，足認其確實準備或預備再為同一之犯罪，而僅須由其犯
    罪之歷程觀察，其於某種條件下已經多次犯下該條所列之罪
    行，而該某種條件，現在正存在於被告本身或其前犯罪之外
    在條件並未有明顯之改善，而可使人相信在此等環境下，被
    告有可能再為同一犯罪之危險，即可認定有反覆實施該條犯
    罪之虞。至於有無羈押之必要，則由法院以上述羈押之目的
    依職權為目的性之裁量為其裁量標準，除被告犯罪嫌疑已屬
    重大外，自當基於訴訟進行程度、犯罪性質、犯罪實際情狀
    及其他一切情事，審慎斟酌有無上開保全或預防目的，依職
    權妥適裁量，俾能兼顧國家刑事追訴、刑罰權之順暢執行及
    人權保障。
四、經查：
  (一)抗告人即被告陳光著（下稱抗告人）涉犯詐欺案件，經臺灣
    臺北地方法院檢察署檢察官起訴其涉犯刑法第339 條第1 項
    詐欺取財罪，起訴之犯罪事實，業據抗告人於偵審程序中坦
    承不諱，並有卷內證人指述、扣案物品為補強證據。原審因
    認抗告人涉犯前開罪嫌，犯罪嫌疑重大，且抗告人為詐欺集
    團首腦，有事實足認有反覆實施同一犯罪之虞，而有羈押之
    必要，於99年7 月15日裁定予以羈押，並經2 次延長羈押在
    案。而抗告人經原審判決詐欺取財罪共50罪，判處應執行有
    期徒刑16年、拘役120 日，考諸本件犯罪情節，抗告人位居
    詐騙集團指揮管理角色，自行架設、租用電信平台、VOIP網
    路電話等設備發送及接聽電話，分設4 個工作場所交由同案
    共犯江帝緯、游騏鴻等人管理，並招募人員擔任一線及二線
    電話詐騙工作人員，顯見該詐欺集團分工細密，屬職業性、
    集團性之犯罪，而詐欺集團成員亦有反覆、密集多次實施詐
    騙之情形，其犯行本質上原具有反覆、延續實行之特徵。且
    抗告人具備架設電信平台之專業能力，雖本案犯罪工具業遭
    扣押，然供架設機房所需之電子、電信設備均非難以取得；
    另除車手以外其餘配合之詐欺共犯，均係以一般介紹方式加
    入，集團內並擬有「一線稿」、「二線稿」之教戰守則，不
    需繁複、長期之訓練，即可進行詐騙；此外，本案配合之大
    陸地區車手集團只由抗告人接洽，詐騙所得多少及如何匯回
    臺灣之金錢流向，亦僅抗告人知悉，然抗告人於偵審中關於
    此部份俱語焉不詳，顯有保留。審酌上揭情節，有事實足認
    抗告人有反覆實施同一犯罪之虞，復依被告犯罪之性質，以
    詐欺之方法騙取被害人財物，對社會治安危害甚鉅，自有羈
    押之必要，原審法院因認抗告人羈押原因並未消滅，駁回抗
    告人具保停止羈押之聲請，經核並無不當。抗告意旨以前開
    情詞置辯，洵無可採。
  (二)綜上所述，抗告人前開羈押事由依然存在，不能因具保而消
    滅，且無刑事訴訟法第 114條所規定如經具保聲請停止羈押
    不得駁回之情事，為保全審理及執行，自有繼續羈押之必要
    ，本件抗告並無理由，抗告人所請自難准許，應予駁回。
據上論結，應依刑事訴訟法第412條，裁定如主文。
中    華    民    國    99    年    12    月    30    日
                  刑事第十二庭  審判長法  官   蔡永昌
                                      法  官   蘇隆惠
                                      法  官   蔡新毅
以上正本證明與原本無異。
不得再抗告。
                                      書記官   賴立旻
中    華    民    國    99    年    12    月    31    日

司法院資訊處製作；財團法人民間司法改革基金會備份。
